臺灣高等法院民事裁定　　　　　　　　　99年度再抗字第47號
聲　請　人　呂寶玉
兼上 一 人
法定代理人　呂理正
聲　請　人　呂亦真
　　　　　　呂淑美
　　　　　　呂淑霞
　　　　　　呂穆德
相　對　人　魏柏弘
　　　　　　吳惠玲
　　　　　　魏梓賢
上列當事人間拆屋還地事件，聲請人對於中華民國99年10月28日
本院99年度抗字第1575號確定裁定聲請再審，本院裁定如下：
    主  文
聲請駁回。
聲請費用由聲請人負擔。
    理  由
一、聲請意旨略以：本院99年度抗字第1575號確定裁定固援引民
    事訴訟法第77條之5第3項規定，認訴之變更或追加，其變更
    或追加後訴訟標的之價額超過原訴訟標的之價額者，就其超
    過部分補徵裁判費，惟聲請人發現原確定裁定未審酌第一審
    法院未命相對人補繳裁判費，相對人亦無任何補繳裁判費之
    紀錄，相對人縱有訴之變更之事實，依民事訴訟法第77條之
    1 規定之訴訟標的價額恆定原則，聲請人之上訴利益應與相
    對人起訴之訴訟標的價額即新臺幣（下同）2,116,223 元相
    同，原確定裁定未審究第一審未命相對人補繳裁判費之事實
    ，除消極不適用法規外，聲請人如可予以提出，經原確定裁
    定斟酌，必可受較有利益之裁判，原確定裁定有民事訴訟法
    第496第1項第1 款、第13款所定之再審事由，爰依民事訴訟
    法第507條規定聲請再審等語。
二、經查：
  (一)相對人起訴原請求聲請人將坐落桃園縣八德市○○段404之5
    、404之6、417 地號土地上之地上物拆除，返還其坐落土地
    予相對人，並暫以占用面積86.19平方公尺、訴訟標的價額2
    ,116,223元，繳納裁判費21,988元。經臺灣桃園地方法院（
    下稱桃園地院）囑託地政機關測量地上物坐落位置及面積後
    ，相對人於99年6月9日為訴之變更，並補繳裁判費18,315元
    ，有自行收納款項統一收據附於桃園地院99年度訴字第352
    號卷可憑，聲請人主張相對人於訴之變更後無任何補繳裁判
    費之紀錄，核非事實，其指摘原確定判決未審究該事實，而
    有民事訴訟法第496第1項第1款、第13款所定之再審事由，
    洵屬無據，尚不足取。
  (二)況民事訴訟法第77條之1 僅規定核定訴訟標的價額之標準，
    係以起訴時之交易價額為準，非謂訴訟標的之價額於起訴時
    即恆定，如為訴之變更或追加，其訴訟標的之價額即可能高
    於或低於原訴訟標的之價額，此觀諸民事訴訟法第77條之15
    之規定即明。至第一審法院於原告為訴之變更後，未依民事
    訴訟法第77條之15第3 項規定，就超過原訴訟標的價額之部
    分補徵裁判費，僅涉及原告起訴程式是否完備、其所獲勝訴
    判決應否被廢棄之問題，要不影響訴訟標的價額、上訴利益
    之核定。聲請人與相對人間拆屋還地事件，經相對人為訴之
    變更後，桃園地院判決命聲請人：1.將坐落桃園縣八德市○
    ○段404之5地號土地上面積11.19 平方公尺之地上物拆除，
    返還該土地予相對人魏柏弘。2.將同段404之6地號土地上面
    積33.76 平方公尺之地上物拆除，返還該土地予相對人吳惠
    玲。3.將同段417地號土地上面積6.32平方公尺、面積110.0
    8 平方公尺之地上物拆除，返還各該土地予相對人魏梓賢及
    其他共有人。相對人既為訴之變更，聲請人復就桃園地院上
    開判決所命給付全部聲明不服，提起上訴，原確定裁定認聲
    請人之上訴利益非原訴訟標的之價額，而係上開判決所命返
    還土地之價額，核與民事訴訟法第77條之1第1、2、3項及第
    77條之15第3 項之規定相符，並無消極不適用法規情事。至
    第一審法院於相對人為訴之變更後，是否就超過原訴訟標的
    價額之部分補徵裁判費，僅涉及相對人起訴程式是否完備、
    第一審判決應否被廢棄之問題，與上訴利益之核定無涉，故
    第一審法院縱有未就超過原訴訟標的價額之部分補徵裁判費
    之事實（按：相對人於訴之變更後，已就超過原訴訟標的價
    額之部分自行補繳裁判費，業詳前述，第一審法院本無須就
    此部分補徵裁判費），該事實亦不足以變更原確定裁定之基
    礎，聲請人主張本件有民事訴訟法第496條第1項第13款所定
    之再審事由，核非正當，尚難憑採。
三、綜上所述，原確定裁定並無聲請人所主張之民事訴訟法第49
    6 條第1 項第1 款、第13款所定之再審事由，聲請人對之聲
    請再審，求予廢棄，為無理由，應予駁回。
四、據上論結，本件聲請為無理由，爰裁定如主文。
中    華    民    國   100    年    1     月    10    日
                    民事第十四庭
                        審判長法  官  林金村
                              法  官  周祖民
                              法  官  陳秀貞
本裁定除以適用法規顯有錯誤為理由外，不得再抗告。如提起再
抗告，應於收受後10日內委任律師為代理人向本院提出再抗告狀
，並繳納再抗告費新臺幣1 千元。
中    華    民    國   100    年    1     月    11    日
                              書記官  葉國乾